【裁判字號】    90,裁,610
【裁判日期】    900816
【裁判案由】    有關國防事務
【裁判全文】
最  高  行  政  法  院  裁  定                    八十九年度裁字第六一○號
    聲  請  人  甲○○
    訴訟代理人  林憲同    律師
右聲請人因有關國防事務事件，對本院中華民國八十九年五月五日八十九年度裁字第
六六九號裁定，聲請再審。本院裁定如左：
    主  文
再審之聲請駁回。
再審訴訟費用由聲請人負擔。
    理  由
一、按當事人對於本院所為之裁定聲請再審，於行政訴訟法修正前施行前，必須原裁
    定具有行政訴訟法第二十八條所列各款情形之一者，始得為之，此觀之同法第三
    十條準用第二十八條之規定殊明。另「有左列各款情形之一者，當事人對於行政
    法院之判決，得向該院提起再審之訴：一、適用法規顯有錯誤者。．．．十、當
    事人發見未經斟酌之重要證物者。」修正前行政訴訟法第二十八條第一項第一款
    定有明文。而所謂「適用法規顯有錯誤者」，係指原裁定所適用之法規與該案應
    適用之法規有所牴觸，或與有效之判例、解釋有所違反，或原裁定消極地不適用
    法規，顯然影響裁判者而言，至於事實認定錯誤或法律上見解歧異，不得謂為適
    用法規顯有錯誤。
二、本院八十九年度裁字第六六九號裁定（下稱原裁定）駁回聲請人之再審聲請，係
    以：（一）本件聲請人前因有關國防事務事件，對國防部人事參謀次長室、國家
    安全局提起行政訴訟，經本院八十七年度裁字第五七四號裁定駁回其訴後，聲請
    人先後二次聲請再審，經本院分別以無理由、不合法，裁定駁回。茲聲請人復對
    本院八十八年度裁字第六五七號裁定聲請再審，查聲請人前所主張：國防部發布
    命令懲戒國安局官員，與國家體制及政府權責不合，與憲法、公務員懲戒法及軍
    官懲罰法不合；原審不作實體審查，一再以未經一再訴願程序為由，裁定駁回聲
    請人之訴及再審之聲請，有違司法院釋字第二四三號、二九八號、四三○號解釋
    意旨云云，此聲請再審之事由，業經聲請人於前審各次訴訟程序中提出主張，而
    為本院不採，茲聲請人復以同一原因事實對於原裁定聲請再審，難謂合法。（二
    ）本件聲請人主張：民事訴訟法第五百零一條不在同法第五百零七條準用之範圍
    內，原審引用該法條，嚴重違法云云。惟依修正前行政訴訟法第三十三條規定，
    並未將民事訴訟法第五百零一條排除準用，且行政訴訟法對提起再審之程式並未
    規定，故有該條之準用，是聲請人與此不同之主張，無非法律上見解之歧異，不
    得謂為適用法規顯有錯誤，與聲請再審之要件不符。又聲請人以發現新證據為由
    ，聲請再審，惟其所提出之國防部人事參謀次長室對退伍軍官甲○○行政訴訟案
    答辯書資料影本、國家安全局八十一年四月十四日義長字第五七七號簡便行文
    表影本等證物，於前程序中早已存在，聲請人已提出使用，而為本院所不採，與
    同法條第十款之要件亦不符，不得謂為當事人發見未經斟酌之重要證物，顯無法
    定再審理由等為理由，經核並無不合。
三、本件聲請人聲請再審意旨略以：（一）參照司法院釋字第三九五號解釋，行政訴
    訟確定裁判，如有修正前行政訴訟法第二十八條所定情形，經提起再審並裁判後
    ，如有再審理由，仍得請求再審。聲請人前所為再審聲請，鈞院援用四十六年裁
    字第四十一號判例予以駁回，違背司法院釋字第三九五號解釋，於法不合。（二
    ）聲請人前因國防部及國家安全局憑案外人賀光勛之誣告，作成非法懲戒處分，
    造成非法分配、免職、強迫退伍，不發退休俸，剝奪憲法所保障之服公職權利，
    聲請人依司法院釋字第二四三號、二九八號、四三○號解釋起訴，鈞院未依法向
    被告函調處分卷宗，未要求被告答辯，不按司法院釋字第二九八號解釋審查事實
    及證據，顯然違法。（三）聲請人在國家安全局任職，未違法失職，國家安全局
    以聲請人另有任用予以免職，卻不依法派職；聲請人經軍事檢察官處分不起訴後
    ，聲請復職，反遭強迫退伍，且不發給退休俸，以上各情，鈞院均一概不審不採
    ，反而引用鈞院判例裁定駁回，顯然違法。（四）鈞院不採司法院釋字第二四三
    號、二九八號、四三○號解釋，亦不採聲請人所陳證據，但卻未說明不採之理由
    ，此即原裁定違法之證據，爰依據修正前行政訴訟法第二十八條第一款、第七款
    、第十款聲請再審云云。
四、經查：
（一）司法院釋字第三九五號解釋謂：「懲戒案件之議決，有法定事由者，原移送機
      關或受懲戒處分人得移請或聲請再審議，公務員懲戒法第三十三條第一項定有
      明文。其中所謂懲戒案件之議決，自應包括再審議之議決在內。公務員懲戒委
      員會再審字第三三五號案例及其他類此案例，與上開解釋意旨不符，對公務員
      訴訟上之權利為逾越法律規定之限制部分，有違憲法第二十三條法律保留原則
      之規定，應自本解釋公布之日起不再援用。」等語，乃係針對公務員懲戒法第
      三十三條第一項有關事項所為解釋，與行政訴訟案件之再審無涉，聲請人以本
      院於原裁定所適用之本院四十六年裁字第四十一號判例違反前開司法院解釋云
      云，自嫌無據。況原裁定依本院四十六年裁字第四十一號判例駁回聲請人之再
      審聲請，縱與聲請人所主張者不符，亦僅屬法律見解之歧異，依前開說明，尚
      難認係得據以聲請再審之合法理由。
（二）司法院釋字第二九八號解釋謂：「憲法第七十七條規定，公務員之懲戒屬司法
      院掌理事項。此項懲戒得視其性質於合理範圍內以法律規定由其長官為之。但
      關於足以改變公務員身分或對於公務員有重大影響之懲戒處分，受處分人得向
      掌理懲戒事項之司法機關聲明不服，由該司法機關就原處分是否違法或不當加
      以審查，以資救濟。有關法律，應依上述意旨修正之。本院釋字第二四三號解
      釋應予補充。至該號解釋，許受免職處分之公務員提起行政訴訟，係指受處分
      人於有關公務員懲戒及考績之法律修正前，得請求司法救濟而言。」等語，係
      就公務員懲戒有關法制作成之解釋，亦與行政訴訟法無關，則本院於前程序如
      何調查，如何作成原裁定，原均與司法院釋字第二九八號解釋無關，自無違反
      該解釋之違法問題。
（三）聲請人主張本院歷次裁判就國家安全局不依法派職；聲請復職，反遭強迫退伍
      ，且不發給退休俸等情，均不審不採一節，核係就其所聲請再審之原裁定前各
      程序所為裁判，有如何再審事由為指述，而未指及其所聲請再審之裁定有合於
      再審之事由，均難謂為合法之再審事由。
（四）原裁定就聲請人所主張發見未經斟酌之重要證物之聲請再審理由，業已說明該
      項證物非屬得據以聲請再審之「未經斟酌之重要證據」，聲請人謂原裁定未予
      說明，自非有據。至聲請人所指原裁定未適用司法院釋字第二四三號、二九八
      號、四三○號解釋，未予說明其理由一節，核非屬得據以聲請再審之合法理由
      。
五、綜上所述，本件聲請人所述，並無可取，其以修正前行政訴訟法第二十八條第七
    款、第十款為理由聲請再審部分，為不合法；其以同法第二十八條第一款聲請再
    審部分，為無理由，應予駁回。
據上論結，本件再審之聲請為一部為不合法、一部為無理由，爰依行政訴訟法施行法
第二條、行政訴訟法第二百八十三條、第二百七十八條第一項、第二項、第一百零四
條、民事訴訟法第九十五條、第七十八條，裁定如主文。
中      華      民      國     九十     年      八      月     十六     日
                    最 高 行 政 法 院  第 四 庭
                                審 判 長 法  官      葉  振  權
                                         法  官      蔡  進  田
                                         法  官      吳  錦  龍
                                         法  官      劉  鑫  楨
                                         法  官      吳  明  鴻
右  正  本  證  明  與  原  本  無  異
                                         法院書記官  阮  桂  芬
中      華      民      國     九十     年      八       月     十六     日


司法院資訊處製作；財團法人民間司法改革基金會備份。
